臺灣桃園地方法院刑事判決　
111年度軍易字第1號
公  訴  人  臺灣桃園地方檢察署檢察官 
被      告  張愷恩


上列被告因恐嚇案件，經檢察官提起公訴（110年度軍偵字第140
號），被告就被訴事實為有罪之陳述，經本院告知簡式審判程序
之旨，並聽取當事人之意見後，本院裁定改依簡式審判程序，本
院判決如下：
    主  文
張愷恩犯恐嚇危害安全罪，處有期徒刑參月，如易科罰金，以新
臺幣壹仟元折算壹日。緩刑貳年，緩刑期間付保護管束，並應向
公庫支付新臺幣陸萬元，且應向檢察官指定之政府機關、政府機
構、行政法人、社區或其他符合公益目的之機構或團體，提供壹
佰小時之義務勞務，暨參加法治教育貳場次。
    犯罪事實及理由
一、程序方面
㈠、按現役軍人之犯罪，除犯軍法應受軍事裁判者外，仍應依刑
    事訴訟法法追訴、處罰，刑事訴訟法第1條第2項定有明文。
    查被告張愷恩行為時既係現役軍人（見軍偵卷第43、85頁）
    ，而其所犯刑法第305條之恐嚇危害安全罪，非屬陸海空軍
    刑法或其特別法所定之罪，本院應依刑事訴訟法第1條第2項
    規定，就被告所為之犯行自有審判權。
㈡、次按除被告所犯為死刑、無期徒刑、最輕本刑為3年以上有期
    徒刑之罪或高等法院管轄第一審案件者外，於第一次審判期
    日前之準備程序進行中，被告先就被訴事實為有罪之陳述時
    ，審判長得告知被告簡式審判程序之旨，並聽取當事人、代
    理人、辯護人及輔佐人之意見後，裁定進行簡式審判程序，
    刑事訴訟法第273條之1第1項定有明文。查被告張愷恩所犯
    陸海空軍刑法第76條第1項第10款、刑法第305條之現役軍人
    恐嚇危害安全罪，係死刑、無期徒刑、最輕本刑為3年以上
    有期徒刑以外之罪，其於準備程序中就被訴事實為有罪之陳
    述，經告知簡式審判程序之旨，並聽取公訴人、被告之意見
    後，本院爰依首揭規定，裁定進行簡式審判程序（見本院卷
    第201頁）。是本案之證據調查，依同法第273條之2規定，
    不受同法第159條第1項、第161條之2、第161條之3、第163
    條之1，及第164條至170條所規定證據能力認定及調查方式
    之限制，合先敘明。
二、犯罪事實
㈠、張愷恩自民國109年9月16日起至110年10月1日之期間，服役
    於國防部參謀本部資通電軍指揮部資訊通信聯隊資通支援第
    一大隊作業一中隊區域三隊。其因友人前向楊凱仁請求退還
    購買電子菸之款項未果，心生不滿，竟基於恐嚇之接續犯意
    ，以加害身體、自由之事，於其為現役軍人期間內之110年3
    月9日（起訴書誤繕為3月8日）凌晨0時5分起至同日凌晨2時
    55分，在位於桃園市○○區○○路0段000號之群維車業，使用搭
    載門號0000-000-000號之行動電話所安裝之Line通訊軟體發
    送訊息至楊凱仁使用之Line通訊軟體帳號，對楊凱仁恫稱：
    「要我去你家堵你？」、「手打斷肯還？」、「不要以為我
    是軍人什麼事都不敢做，只是不想玩而已」、「你家樓（原
    文誤載為「留」）下最近都會很多人，等著你」、「沒有到
    你家堵（原文誤載為「賭」）你，你不面對是嗎？」等語，
    使楊凱仁因此心生畏懼，致生危害於安全。嗣經楊凱仁報警
    處理而悉上情。
㈡、案經楊凱仁訴由桃園市政府警察局龜山分局報告臺灣桃園地
    方檢察署檢察官偵查起訴。
三、證據部分：
㈠、被告於警詢、偵訊、本院準備程序及審理中之自白（見軍偵
    卷第5至7頁、第53至55頁，本院卷第33至39頁、第111頁、
    第200至201頁、第203至205頁）。
㈡、告訴人楊凱仁於警詢、偵訊、本院審理中之證述（見軍偵卷
    第17至19頁反面、第77頁至反面，本院卷第92至99頁、第19
    9至200頁）。
㈢、桃園市政府警察局龜山分局大林派出所110年4月21日之職務
    報告（見軍偵卷第21頁）。
㈣、告訴人與被告間之Line通訊軟體對話紀錄翻拍照片（見本院
    卷第119至191頁）。
四、論罪科刑
㈠、核被告所為，係犯刑法第305條之恐嚇危害安全罪。而起訴意
    旨雖認被告係犯陸海空軍刑法第76條第1項第10款、刑法第3
    05條之現役軍人恐嚇危安罪，惟陸海空軍刑法第76條第1項
    第10款規定：「現役軍人犯刑法恐嚇及擄人勒贖罪章者，除
    本法另有規定外，依各該規定處罰。」，該規定所示「恐嚇
    及擄人勒贖罪章」係指刑法典之「恐嚇及擄人勒贖罪章」，
    即刑法第346條至第348條之1等條文，而被告所犯刑法第305
    條之恐嚇危害安全罪乃屬刑法典之「妨害自由罪章」，非屬
    「恐嚇及擄人勒贖罪章」所列條文，是起訴意旨顯係誤載為
    陸海空軍刑法第76條第1項第10款、刑法第305條之現役軍人
    恐嚇危安罪，本院應予更正為刑法第305條之恐嚇危害安全
    罪，附此敘明。
㈡、又被告於上述時、地以Line通訊軟體發送訊息向告訴人恫稱
    ：「要我去你家堵你？」、「手打斷肯還？」、「不要以為
    我是軍人什麼事都不敢做，只是不想玩而已」、「你家樓（
    原文誤載為「留」）下最近都會很多人，等著你」、「沒有
    到你家堵（原文誤載為「賭」）你，你不面對是嗎？」等語
    之恐嚇危害安全行為，係於密切接近之時、地實行，且侵害
    同一法益，各行為之獨立性極為薄弱，依一般社會健全觀念
    ，難以強行分開，應視為數個舉動之接續實行，合為一行為
    予以評價，應成立接續犯，僅成立單純一罪。
㈢、至於檢察官雖漏未就被告以、「你家樓（原文誤載為「留」
    ）下最近都會很多人，等著你」、「沒有到你家堵（原文誤
    載為「賭」）你，你不面對是嗎？」等語恐嚇告訴人之犯行
    部分起訴，惟該未起訴部分與已起訴部分有接續犯之實質上
    一罪關係，為起訴效力所及，本院自應併予審判。
㈣、爰審酌被告僅因其友人向告訴人請求退還購買電子菸之款項
    未果，心生不滿，竟以上開訊息內容，傳送加害身體、自由
    之事，恐嚇告訴人，致告訴人心生畏懼，殊屬不該。又衡酌
    被告犯後否認犯行之態度，更商情由其友人謝宗佑向本院陳
    報不實自白書（見本院卷第41頁）及於本院審理中為不實證
    述（見本院卷第104至106頁），以脫免己責，顯已干擾司法
    及浪費司法資源，迄未得告訴人原諒，惟念及其於本院審理
    中終能坦承犯行（見本院卷第200頁），尚有悔意，兼衡其
    高職畢業之智識程度（見本院卷第51頁），自陳現與家人從
    事工程業、勉持之家庭經濟狀況（見軍偵卷第5頁，本院卷
    第205頁），以及其犯罪之動機、目的、手段、素行，暨對
    告訴人造成之危害程度等一切情狀，量處如主文所示之刑，
    並諭知易科罰金之折算標準。
㈤、緩刑部分
１、被告前未曾因犯罪受有期徒刑以上刑之宣告，此有臺灣高等
    法院被告前案紀錄表附卷可稽（見本院卷第15頁），素行良
    好。被告終能於本院審理中坦承犯行，並於本院審理中陳明
    ：希望法院能給予緩刑自新，我願意履行緩刑所附帶之任何
    條件；我自己做錯事情，就要自己承擔，不應該找謝宗佑來
    頂罪，現在我對我當時的行為感到後悔，我已經記取教訓等
    語（見本院卷第204至205頁），犯後確有悔意，並考量被告
    案發當時年僅19歲，僅因一時失慮，致罹刑章，經此偵、審
    程序暨科刑教訓後，應能知所警惕，信無再犯之虞，是本院
    認被告所受宣告之刑，以暫不執行為適當，爰依刑法第74條
    第1項第1款之規定，宣告緩刑2年，以啟自新。
２、另為使被告明瞭其行為所造成之危害，於緩刑期間內，能知
    所戒惕，並導正其行為，爰依刑法第74條第2項第4款、第5
    款、第8款之規定，命被告應向公庫支付6萬元，及應向檢察
    官指定之政府機關、政府機構、行政法人、社區或其他符合
    公益目的之機構或團體，提供100小時之義務勞務，並應參
    加法治教育2場次，併依刑法第93條第1項第2款之規定，諭
    知於緩刑期間付保護管束，俾使被告培養正確法治觀念。
３、至於被告倘於緩刑期間，違反上揭所定負擔情節重大，足認
    原宣告之緩刑難收其預期效果，而有執行刑法之必要，依刑
    法第75條之1第1項第4款規定，得撤銷其緩刑之宣告，併此
    敘明。
五、末按供犯罪所用、犯罪預備之物或犯罪所生之物，屬於犯罪
    行為人者，得沒收之。宣告前2條之沒收或追徵，有過苛之
    虞、欠缺刑法上之重要性、犯罪所得價值低微，或為維持受
    宣告人生活條件之必要者，得不宣告或酌減之，刑法第38條
    第2項前段、第38條之2第2項均有明文。查被告使用搭載門
    號0000-000-000號之行動電話所安裝之Line通訊軟體傳送上
    開恐嚇訊息予告訴人等情，業據被告供認在卷（見本院卷第
    35頁），固可認前開行動電話及其搭載門號晶片卡，均屬供
    被告為本案恐嚇危害安全之犯行所用工具，然該行動電話及
    其搭載之門號晶片卡並未扣案，衡情無論沒收、追徵與否，
    對於被告犯罪行為之不法、罪責及刑度評價均無重大影響，
    不具刑法上之重要性，亦非屬違禁物，爰依刑法第38條之2
    第2項之規定不予諭知沒收。
六、另證人謝宗佑於本院審理時到庭作證，業經本院諭知具結義
    務及偽證罪處罰後命其具結（見本院卷第100頁），並有其
    簽立之具結結文附卷（見本院卷第115頁），而其卻就本案
    有重要關係之事項，即告訴人於上述時地接收之恐嚇訊息是
    否為被告所傳送乙節，故意為「上開恐嚇訊息均係其所傳，
    並非被告所傳」之證述（見本院卷第104至106頁），復於本
    院審理中坦認其前開證述不實在（見本院卷第110至111頁）
    ，此為本院執行職務所知悉，爰依刑事訴訟法第241條規定
    ，依職權告發證人謝宗佑涉犯偽證罪嫌，應由檢察官依法另
    行偵辦，附此敘明。
七、據上論斷，應依刑事訴訟法第1條第2項、第273條之1第1項
    ，第299條第1項前段、第310條之2、第454條，刑法第305條
    、第41條第1項前段、第74條第1項第1款、第74條第2項第4
    款、第5款、第8款、第93條第1項第2款、第38條之2第2項，
    刑法施行法第1條之1第1項，判決如主文。
八、如不服本件判決，得自收受送達之日起20日內，向本院提起
    上訴。
本案經檢察官呂象吾、李昭慶提起公訴，經檢察官黃鈺斐到庭執
行職務。
中　　華　　民　　國　　111 　年　　7 　　月　　19　　日
                     刑事第六庭    法  官  何啓榮
以上正本證明與原本無異。
如不服本判決應於收受判決後20日內向本院提出上訴書狀，並應
敘述具體理由。其未敘述上訴理由者，應於上訴期間屆滿後20日
內向本院補提理由書(均須按他造當事人之人數附繕本)「切勿逕
送上級法院」。
                                   書記官　潘瑜甄
中　　華　　民　　國　　111 　年　　7 　　月　　19　　日
附錄本案論罪科刑法條：中華民國刑法第305條。
中華民國刑法第305條
以加害生命、身體、自由、名譽、財產之事恐嚇他人，致生危害
於安全者，處2年以下有期徒刑、拘役或9千元以下罰金。